臺灣高等法院刑事裁定　　　　　　　　　100年度抗字第293號
抗　告　人
即　受刑人　呂鴻欣
上列抗告人即受刑人因聲請沒收案件，不服臺灣桃園地方法院，
中華民國100年1月24日裁定（100年度聲字第252號），提起抗告
，本院裁定如下：
    主  文
原裁定撤銷，發回臺灣桃園地方法院。
    理  由
一、原裁定略以：被告呂鴻欣前因違反毒品危害防制條例第4 條
    第1 項販賣第一級毒品罪嫌，經檢察官提起公訴，惟同案遭
    警一併所扣而由被告持有之第二級毒品甲基安非他命1 包（
    淨重1.43公克），則未據檢察官就此部分犯行起訴等情，有
    臺灣桃園地方法院檢察署檢察官98年度偵字第1424號起訴書
    、臺灣高等法院99年度上訴字第23號判決在卷可查，被告所
    涉前開販賣第一級毒品案件，已經最高法院以99年度臺上字
    第7620號判決駁回檢察官之上訴而確定，亦有臺灣高等法院
    被告前案紀錄表可查。至扣案之透明結晶1 小包，經送驗後
    ，確呈第二級毒品甲基安非他命反應（檢察官聲請書誤植為
    安非他命）之事實，有台灣檢驗科技股份有限公司民國98年
    2月4日UL/2009/10510號濫用藥物檢驗報告在卷足憑，是扣
    案物確為第二級毒品甲基安非他命無疑。既屬違禁物，則檢
    察官之聲請於法並無不合，應予准許等語。
二、抗告意旨略以：扣案之第二級毒品甲基安非他命並非其所持
    有，且該部分亦未經檢察官起訴，依據本案98年1月11日在
    桃園縣大園溪海村11鄰18號後方死巷查獲本件毒品之警員陳
    觀樺於民國98 年2月12日之報告稱：其返所後接到當地民眾
    來電，指稱警方於剛剛逮捕犯嫌時，現場尚遺留鐵盒1個（
    內有海洛因21 包）、紅色包包1個（內有安非他命1.43公克
    及海洛因2包），職於是返回現場將該證物拍照後帶回等語
    ，又扣押物品目錄表亦有載明系爭毒品部分呂鴻欣均拒簽，
    有上揭報告及扣押物品目錄表附卷可參。依同案查獲之黃耀
    慶於臺灣桃園地方法院98年9月21日審理中具結證稱：小鐵
    盒是賴騰達拿出來的，紅色小布包裡面有一些東西是伊本身
    在吸食的等語。本案經最高法院99年度臺上字第7620號上訴
    駁回確定迄今，伊均矢口否認扣押之毒品為伊所持有，且已
    於100年2月25 日遞呈聲請狀向臺灣桃園地方法院檢察署提
    出告發（該署99年度他字第1493號），又於100年3月4日向
    檢察官聲請系爭證物保全，有該聲請之報告2份附卷可參。
    苟該扣案甲基安非他命係伊所持有之物，檢察官就此部分又
    因何未予一併起訴，是該扣案甲基安非他命究屬何人所持有
    ，尚非無疑，若沒收銷毀，必造成另案欠缺犯罪直接證物。
    綜上，原裁定顯有應予調查而未予調查之違誤，懇請鈞院鑒
    核，撤銷原裁定云云。
三、經查：按查獲之毒品及專供製造或施用毒品之器具，不問屬
    於犯人與否，均沒收銷燬之；又違禁物不問屬於犯人與否，
    沒收之，且得單獨宣告沒收，固為毒品危害防制條例第18條
    第1 項前段、刑法第38條第1 項第1 款、第2 項、第40條第
    2項所明文規定。惟除該違禁物係無主物，可無庸有裁判之
    主體，而逕依檢察官之聲請予以宣告沒收外，仍須該違禁物
    係犯人所有，或雖非犯人所有，然與犯人之犯行有某種程度
    之關連，始得不問屬於犯人與否，對該犯人於裁判時併宣告
    沒收之，或對該犯人單獨宣告沒收；非謂凡違禁物即得對任
    何人為沒收之宣告，合先敘明。查本件扣案之毒品，經送驗
    後，確呈第二級毒品甲基安非他命反應之事實，有台灣檢驗
    科技股份有限公司民國98年2月4日UL/2009/10510號濫用藥
    物檢驗報告1紙在卷足憑（見100年度執聲字第141號卷第2頁
    ），是扣案物確為第二級毒品甲基安非他命無疑。惟依本院
    99年度上訴字第23號判決理由欄所敘，本件抗告人吳鴻欣始
    終未承認前揭物品為其所有，而稱係賴騰達的等語，且上開
    判決亦載明扣案之毒品證物上所遺留之指紋，僅足以證明何
    人碰觸過扣案毒品，尚難直接證明扣案毒品屬何人所有等語
    ，有該判決在卷可參（見原審卷第15、23頁），且查證人黃
    耀慶於該案中亦證稱：小鐵盒是賴騰達拿出來的，紅色小布
    包是屬於其所有，並非呂鴻欣所交付等語明確，有該案審判
    筆錄附卷可查（見審判筆錄第15頁），依抗告人既向臺灣桃
    園地方法院檢察署提出告發及聲請證據保全，業有該聲請之
    報告2份附卷可證，系爭第二級毒品甲基安非他命究否係屬
    抗告人所有，或屬他人持有施用，即不無疑義，檢察官尚未
    就此部分刑事責任歸屬為明確之認定或處分，是否宜逕就未
    起訴、處分之犯罪重要證物逕予單獨宣告沒收，非無研求餘
    地。綜上，扣案物品是否屬抗告人或他人另涉其他相關毒品
    案件，乃有待查明。抗告意旨請求撤銷原裁定，非無理由，
    自應由本院撤銷原裁定，發回原審詳予查明，更為適法之裁
    定。
據上論結，應依刑事訴訟法第412條，裁定如主文。
中    華    民    國   100    年    4     月    13    日
                  刑事第十一庭      審判長法  官  許宗和
                                          法  官  潘進柳
                                          法  官  沈君玲
以上正本證明與原本無異。
不得再抗告。
                                          書記官  彭于瑛
中    華    民    國   100    年    4     月    14    日